【裁判字號】    98,簡上,231
【裁判日期】    990113
【裁判案由】    詐欺
【裁判全文】
台灣屏東地方法院刑事判決      98年度簡上字第231號
公  訴  人  臺灣屏東地方法院檢察署檢察官
上  訴  人即
被      告  甲○○
上列上訴人即被告因詐欺案件，不服台灣屏東地方法院98年度簡
字第1274號中華民國98年8 月14日第一審簡易判決（聲請簡易判
決處刑案號98年度偵字第4866號），提起上訴，本院管轄之第二
審合議庭判決如下：
    主  文
上訴駁回。
    事  實
一、甲○○明知將個人之存摺、提款卡、密碼等金融帳戶資料提
    供他人使用，可能遭詐欺集團利用作為實施詐騙之工具，竟
    基於幫助詐欺之不確定故意，於民國96年11月間某日，在屏
    東火車站前，將其在臺灣郵政股份有限公司潮州分行申設之
    帳號為00000000000000000 號帳戶及在臺灣土地銀行潮榮分
    行申設之帳號為000000000000000 號帳戶之存摺、提款卡及
    密碼，交予真實姓名年籍不詳、自稱「小傑」之成年人。嗣
    「小傑」所屬詐欺集團成員取得上開2 帳戶後，遂基於意圖
    為自己不法之所有，（一）於96年11月8 日14時許，撥打電
    話予林美月，佯稱林美月申辦之行動電話費用未繳納，須先
    轉入公證費用，否則名下帳號會被列為警示帳號，林美月因
    而陷於錯誤，於同日16時35分許，在台中大隆路郵局，依其
    指示匯出新臺幣（下同）1,000,000 元至甲○○上開郵局帳
    戶內。（二）於97年11月9 日10時許，撥打電話予林玉萍，
    佯裝為林玉萍之朋友，並表示需要現金應急，林玉萍不疑有
    他，於同日12時50分許，在台中市○區○○路國泰世華自動
    櫃員機，匯款10,000元至甲○○上開臺灣土地銀行帳戶內。
    嗣林美月、林玉萍察覺有異，始知受騙。
二、案經屏東縣政府警察局潮州分局移送臺灣屏東地方法院檢察
    署檢察官偵查起訴。
    理  由
一、證據能力部分：
(一) 查本件被告所為之警詢及偵查中自白，並無出於強暴、脅
     迫、利誘、詐欺、疲勞訊問、違法羈押或其他不正之方法
     ，亦非違反法定障礙事由經過期間不得訊問或告知義務之
     規定而為，依刑事訴訟法第156 條第1 項、第158 條之2
     規定，應認其有證據能力。
( 二) 證人之審判外陳述，依刑事訴訟法第159 條之5 規定排除
    同法第159 條第1 項之傳聞排除法則之適用，自有證據能力
    。
(三)再查，本件檢察官所提出之非供述證據，均無違反法定程序
    而取得之情形，依刑事訴訟法第158 條之4 反面規定，自有
    證據能力。
二、訊據被告對上開犯行辯稱：伊於96年11月1 日或6 日翻閱自
    由時報求職，見銀行貸款廣告，乃於當日與小傑聯絡，並共
    同前往潮州鎮土地銀行及郵局辦理開戶，開戶後小傑稱，因
    伊信用不佳，需不停把錢存入領出，以達包裝信用之效果，
    方能貸款，伊遂將提款密碼告知小傑，不知他會以該存摺犯
    罪；又本案存摺與經高雄地檢署不起訴之存摺係同時交付小
    傑，為同一案件云云。經查:
（一）被告於96年12月25日因販賣存摺案件遭高雄地方法院檢察
      署檢察官不起訴處分，有96年度偵字第32268 號不起訴處
      分書在卷可稽，被告於98年7 月16日偵查中亦自承，高雄
      的詐欺案件因無被害人，警察叫我快去辦銷戶等語，是其
      就存摺可能遭詐騙集團使用一節於96年間前案經警傳訊時
      早已可以預見，其迄今已二年餘仍未將本案存摺掛失，顯
      有任其銀行帳戶縱遭詐騙集團使用亦不違背其本意之不確
      定故意，可以認定。
（二）另被告於高雄地檢署偵辦其販賣台灣銀行帳戶案時，其於
      96年11月8 日警詢筆錄稱: 我於報紙找工作，發現「高收
      郵銀存簿安全保密2 萬-0000000000 」廣告，遂在高雄市
      後火車站販賣台灣銀行存摺與蘇佑德。於其提出本院之答
      辯狀中則稱，於96年11月1 日或6 日翻閱自由時報求職，
      見銀行貸款廣告，方將本案金融機構帳戶存摺及密碼在屏
      東火車站交付小傑，並提出年11月1 日自由時報分類廣告
      為證。是被告將本案之臺灣郵政股份有限公司潮州分行帳
      號00000000000000000 號帳戶及臺灣土地銀行潮榮分行帳
      號000000000000000 號帳戶之存摺、提款卡及密碼交付小
      傑與其之前將台灣銀行帳戶存摺、密碼販賣與蘇佑德之犯
      行，係源自不同廣告，交付地點、時間均不相同，顯非同
      一事實及犯行，亦堪認定。
（三）被告所申辦之上開2 帳戶被用以對被害人林美月、林玉萍
      詐欺取財乙節，業據被害人2 人於警詢中陳述明確，並有
      郵政國內匯款執據、國泰世華銀行自動櫃員機交易明細表
      各1 紙及被告上開2 帳戶之交易往來明細表各1 份在卷可
      稽。又上開2 帳戶為被告所申請開立之事實，除據被告供
      承屬實外，復有郵政存簿儲金立帳申請書、臺灣土地銀行
      開戶相關資料各1 份附卷可憑。
（四）近來利用人頭帳戶詐欺取財或恐嚇取財之犯罪類型層出不
      窮，該等犯罪，多數均係利用人頭帳戶作為出入帳戶，並
      經媒體廣為披載，被告係成年且智力成熟之人，對此應知
      之甚詳。而金融機構存款帳戶事關存戶個人財產權益之保
      障，存簿乃係個人資金往來情形之紀錄，印鑑、提款卡、
      密碼則為領取款項之重要憑證，除非本人或與本人關係密
      切者，實難認有何理由可自由流通使用，一般人亦均妥為
      保管以防止他人任意使用而有盜領等情事之發生，縱使特
      殊情況偶有交付他人使用之需，亦必然深入瞭解用途後再
      行提供使用，方符常情。被告任意將其存摺等重要金融帳
      戶資料交予該姓名年籍不詳之成年男子，顯有放任他人為
      不法使用之不確定故意，是被告所辯顯係卸責之詞，不足
      採信。本件事證明確，被告罪行堪予認定。
三、按刑法上之幫助犯，係對於犯罪與正犯有共同之認識，而以
    幫助之意思，對於正犯資以助力，而未參與實施犯罪之行為
    者而言（最高法院75年度台上字第1509號、88年度台上字第
    1270號判決亦同此意旨）。是以，如未參與實施犯罪構成要
    件之行為，且係出於幫助之意思提供助力，即屬幫助犯，而
    非共同正犯。本件被告基於幫助之犯意，提供上開銀行帳戶
    存摺、金融卡予自稱「小杰」之人所屬犯罪集團，意圖為自
    己不法之所有，以詐術使林美月、林玉萍陷於錯誤，而匯款
    至被告所提供之帳戶，並無相當證據證明被告有參與詐欺犯
    行之構成要件行為，核其所為係幫助犯刑法第339 條第1項
    詐欺取財罪（被告以1 幫助行為，幫助他人犯數罪，就幫助
    犯而言，僅有1 次犯罪行為，最高法院87年度台上字第3865
    號判決參照）。被告幫助他人犯前開罪名，爰依刑法第30條
    第2 項之規定，按正犯之刑減輕之。原審審酌被告將個人帳
    戶提供他人犯罪使用，紊亂社會正常交易秩序，並使不法之
    徒藉此輕易詐取財物，致檢警執法人員難以追查緝捕，助長
    詐取財物之犯罪風氣，被告犯後復未坦承犯行等一切情狀，
    依刑事訴訟法第449 條第1 項、第454 條第2 項、刑法第
    339 條第1 項、第30條第2 項、第41條第1 項前段、第55條
    ，逕以簡易判決處有期徒刑6 月，並諭知易科罰金之折算標
    準，其認事用法，均無不合，量刑亦屬妥適。被告上訴意旨
    空言指摘原審判決不當，顯無理由，應予駁回。
據上論斷，應依刑事訴訟法第455 條之1 第1 項、第3 項、第
368 條，判決如主文。
本案經檢察官任亭到庭執行職務。
中    華    民      國      99    年   1    月   13   日
                    刑事第五庭
                              審判長法  官    石家禎
                                    法  官    林家聖
                                    法  官    程士傑
以上正本證明與原本無異。
不得上訴。
中    華    民      國      99    年   1    月   13   日
                                    書記官    林鴻仁

司法院資訊處製作；財團法人民間司法改革基金會備份。
